臺灣高等法院臺南分院民事判決　九十一年度家上易字第七號　 　Ｋ
　　　上　訴　人　丙　○　○
　　　訴訟代理人　乙　○　○
　　　被　上訴人　甲　○　○
　　　訴訟代理人　丁　○　○
右當事人間請求贍養費事件，上訴人對於中華民國九十一年五月七日台灣台南地方法
院第一審判決（八十九年度婚字第五五四號）提起上訴，本院判決如左：
    主    文
上訴駁回。
第二審訴訟費用由上訴人負擔。
    事    實
甲、上訴人方面：
一、聲明：(一)原判決命上訴人應給付被上訴人新台幣（下同）四十萬元部分廢棄。(二)
    右廢棄部分，被上訴人在第一審之訴駁回。(三)第一、二審訴訟費用由被上訴人負
    擔。
二、陳述：除與原判決記載相同者，茲引用之外，補稱：
  (一)、上訴人年事已高（七十三歲），兒子乙○○又體弱多病。
  (二)、被上訴人身體一向很好，應該沒有罹患精神官能症。
  (三)、上訴人擁有之二筆土地係與他人共有，地上之建物並非上訴人所有，上訴人在
      多年前曾多次想出售，惟無人購買，並無經濟價值可言，上訴人亦無存款，生
      活困難，無能力給付被上訴人高額之贍養費。
三、證據：援用第一審所提證據。
乙、被上訴人方面：
一、聲明：(一)上訴駁回。(二)第二審訴訟費用由上訴人負擔。
二、陳述：與原判決記載相同者，茲引用之。
三、證據：援用第一審所提證據。
    理    由
一、本件被上訴人於原審起訴主張：上訴人明知被上訴人之行蹤，卻謊報被上訴人係
    失蹤人口，可見上訴人早已打算惡意遺棄被上訴人，上訴人曾對被上訴人實施家
    庭暴力行為，使被上訴人遭受上訴人不堪同居之虐待。又上訴人曾開具面額五十
    萬元之支票乙張做為被上訴人之生活費用，嗣後又不予兌現，是上訴人有支付家
    庭生活費用之義務，無正當事由，故意不為支付生活費。被上訴人現因年老，身
    體有病，亦無工作及收入，判決離婚後生活陷於困難。被上訴人自七十四年與上
    訴人結婚後，就幫忙上訴人經營窗簾生意，現年紀大，沒有工作，而上訴人目前
    經營窗簾工作，一個月最多可達二、三萬元，且上訴人亦將其所有之建物出租他
    人，也有租金之來源，爰依民法第一千零五十二條第一項第三款、第五款及第二
    項規定，訴請判決准被上訴人與上訴人離婚，並依同法第一千零五十七條規定，
    請求上訴人應給付被上訴人贍養費一百萬元等語。（原審判決准被上訴人與上訴
    人離婚，上訴人並應給付被上訴人贍養費新台幣四十萬元，上訴人僅就贍養費部
    分提起上訴，離婚部分已確定在案）
二、上訴人則以：上訴人年事已高，兒子乙○○體弱多病，原審判決之贍養費金額過
    高，上訴人沒有能力給付。被上訴人身體一向很好，應該沒有罹患精神官能症，
    上訴人名下的土地係與他人共有，並無經濟價值，地上房屋是他人的云云。
三、被上訴人主張兩造於七十六年十一月十六日結婚，婚姻關係存續中，兩造婚姻嗣
    經原審法院判決「准被上訴人與上訴人離婚」確定，此有被上訴人提出戶口名簿
    一份為證，為上訴人所不爭，並有原審法院八十九年度婚字第五五四號民事判決
    可稽，堪信真實。
四、按「夫妻無過失之一方，因判決離婚而陷於生活困難者，他方縱無過失，亦應給
    與相當之贍養費。」為民法第一千零五十七條所定。又「判決離婚之原因如果由
    夫構成，則夫應就其妻所受損害予以賠償，或並給與贍養費，至其給與額數，則
    應斟酌其妻之身分、年齡及自營生計之能力與生活程度，並其夫之財力如何而定
    。」，並有最高法院十九年上字第三十六號判例可資參照。被上訴人主張就離婚
    原因並無過失，上訴人則主張被上訴人於八十九年三月五日離家，上訴人多次以
    電話要求被上訴人回家均被拒絕，被上訴人就離婚原因與有過失云云，本院查：
　(一)、上訴人於八十九年四月十日上午八時零五分，至被上訴人暫居之長女丁○○住
　　　處（即台南市○○○路○段四一六號三樓），拿磚頭砸凹住所鐵門威嚇被上訴
　　　人，並於同年月十七、十八日在南投縣竹山鎮跟蹤被上訴人長女丁○○實施騷
　　　擾行為各情，業經原審法院核發八十九年度家護字第一五四號通常保護令及本
　　　院八十九年度家抗字第六十二號民事裁定在案，此經原審法院調取上開卷證查
　　　核屬實在案。依上訴人上開行徑，客觀上均足令人心生不安，而上訴人於接獲
　　　法院核發之保護令後，不僅未加收斂，反而連續於八十九年八月十二日、十三
　　　日、十四日多次以電話撥打至被上訴人與其長女丁○○住處，直接以言語侮辱
　　　或詛咒被上訴人或故意不出聲，對被上訴人為騷擾及非必要通話而有違反上開
　　　保護令之行為，經原審法院以九十年度易字第二０號判決上訴人違反保護令犯
　　　行，並科處拘役五十九日，如易科罰金以三百元折算一日，亦有被上訴人提出
　　　上開刑事判決乙份附卷可稽，被上訴人遭受此心理威嚇不敢返家，應屬人情之
　　　常，則上訴人以被上訴人離家未歸，其就兩造離婚原因與有過失，顯無理由。
　　　此外，上訴人並未舉證證明被上訴人對兩造離婚之原因有其他過失責任，空言
　　　主張，洵不足採，被上訴人並無過失，堪以認定。
　(二)、查被上訴人係三十年九月五日生，現年六十一歲，目前無工作及收入，亦無不
　　　動產或其他財產，並患有精神官能症之焦慮、失眠、注意力差等症狀，業據被
　　　上訴人提出戶口名簿、行政院衛生署台南醫院診斷證明書乙紙為證，復經原審
　　　法院向財政部財稅中心函查被上訴人之申報資料及財產明細資料附卷可參，被
　　　上訴人主張係無過失之一方，因判決離婚後而陷於生活困難，依民法第一千零
　　　五十七條規定請求上訴人給付贍養費，於法洵屬有據，應予准許。
五、綜上所述，被上訴人請求上訴人給付判決離婚後之贍養費，應有理由，原審審酌
    被上訴人目前狀況（現年六十一歲、身體不佳、無工作及其他收入），暨上訴人
    目前七十三歲（民國十八年一月二十六日生），有土地二筆，且係台灣生青果運
    銷合作社社員，八十八年領有一萬一千五百元之金額（此有財政部財稅資料中心
    資五字第九００五九０二五號函所附查詢清單可稽）各情，認被上訴人對上訴人
    贍養費之請求以四十萬元為適當，予以准許，經核並無不合，上訴意旨指摘原判
    決不當，求為廢棄改判，非有理由，應予駁回。
六、本件事證已臻明確，兩造其餘爭執及舉證，於本判決之基礎，已無若何影響，不
    另贅敘，附此敘明。
據上論結，本件上訴為無理由，依民事訴訟法第四百四十九條第一項、第七十八條判
決如主文。
中　　　華　　　民　　　國　　九十一　　年　　　八　　　月　　二十七　　日
　　　　　　　　　　　　　　　　　　臺灣高等法院臺南分院民事第四庭
~B1審判長法官　徐　　財　　福
~B2　　　法官　袁　　靜　　文
~B3　　　法官　曾　　平　　杉
右為正本係照原本作成。
不得上訴。
中　　　華　　　民　　　國　　九十一　　年　　　八　　　月　　二十八　　日
　　　　　　　　　　　　　　　　　　　　法院書記官　葉　　秀　　珍
